【裁判字號】    90,台非,303
【裁判日期】    900830
【裁判案由】    違反毒品危害防制條例
【裁判全文】
最高法院刑事判決                                  九十年度台非字第三○三號
    上  訴  人  最高法院檢察署檢察總長
    被      告  甲○○
右上訴人因被告違反毒品危害防制條例案件，對於台灣高等法院高雄分院中華民國八
十九年七月三十一日第二審確定判決（八十九年度上更(二)字第八十三號，起訴案號：
台灣高雄地方法院檢察署八十七年度偵字第九六七八號），認為違法，提起非常上訴
，本院判決如左：
    主  文
原判決及第一審關於甲○○部分之判決均撤銷。
甲○○連續販賣毒品，處有期徒刑玖年陸月，褫奪公權伍年。販賣毒品所得新台幣壹
萬伍仟元沒收。
    理  由
非常上訴理由稱：「按判決適用法則不當者，為違背法令，刑事訴訟法第三百七十八
條定有明文；又，受有期徒刑之執行完畢，或受無期徒刑或有期徒刑一部之執行而赦
免後，五年以內再犯有期徒刑以上之罪者，始為累犯，應加重其刑至二分之一，此觀
之刑法第四十七條之規定自明。本件原確定判決以被告甲○○基於概括之犯意，自民
國八十七年三月間某日起至同年四月二十八日止，連續由呂宗霖以呼叫器與其連絡，
約定交貨之時間、地點，再由被告至高雄市○○區○○路五九六號九樓呂宗霖住處及
高雄市○鎮區○○路與民權路口等地，以每次每小包新台幣五千元之價格，將毒品海
洛因售予呂宗霖，前後共三次，嗣於八十七年四月二十八日十六時三十分許，在高雄
市○鎮區○○路與民權路口，被警當場查獲，認被告違反毒品危害防制條例案件，並
依累犯規定加重其刑。惟被告於八十一年間因違反麻醉藥品管理條例案件，經法院判
處有期徒刑伍年捌月確定，於八十二年三月十三日發監執行，應於八十七年二月二十
八日期滿，而於八十四年四月二十四日獲准假釋出獄，竟於八十五年十二月初至八十
六年三月二十六日（假釋期間內），再因施用毒品安非他命，經法院判處有期徒刑陸
月，如易科罰金以參佰元折算壹日確定，並經依法撤銷其假釋應執行殘餘刑期二年十
一月二十五日，至九十一年一月二十一日期滿，有台灣高雄地方法院檢察署檢察官執
行指揮書及法務部八十七年十月二十七日法八七矯決字第○四○○九○號函附於該署
八十七年度執更字第三八八八號執行卷內足稽。準此，原確定判決認定被告販賣毒品
之犯罪時間顯係於前案之假釋期間內，其所受有期徒刑伍年捌月尚未執行完畢，自不
能以累犯論處。乃台灣高雄地方法院於八十八年一月二十二日以八十七年度重訴字第
二二號判決時，疏未查明被告前案資料及執行情形，即依累犯規定加重其刑，台灣高
等法院高雄分院亦於八十九年七月三十一日以八十九年度上更(二)字第八三號判決駁回
被告上訴，揆諸首開說明，均有判決適用法則不當之違背法令，案經確定且於被告不
利，爰依刑事訴訟法第四百四十一條、第四百四十三條提起非常上訴，以資糾正。」
等語。
本院按判決不適用法則或適用不當者，為違背法令，刑事訴訟法第三百七十八條定有
明文。又假釋中因故意更犯罪，受有期徒刑以上刑之宣告者，撤銷其假釋。刑法第七
十八條第一項定有明文。是假釋期間內因故意犯罪而受有期徒刑以上刑之宣告者，前
案之假釋既應撤銷，仍應繼續執行因假釋而未執行之殘餘刑期，則原宣告刑即屬尚未
執行完畢，其再犯罪之後案自不得以累犯論。被告甲○○於八十一年間因違反麻醉藥
品管理條例案件，經判處有期徒刑五年八月確定，刑期應執行至八十七年二月二十八
日完畢，惟於八十四年二月二十四日假釋出監後，被告在假釋期間又於八十五年十二
月間起至八十六年三月二十八日止，再犯連續非法吸用化學合成麻醉藥品罪，於八十
七年五月十八日經法院判處有期徒刑六月，如易科罰金以參佰元折算一日確定，該前
案因假釋而未執行之殘餘刑期（二年十一月二十五日）即由台灣台南監獄報請撤銷假
釋，仍應執行殘刑，至九十一年一月二十二日期滿，則被告於於八十七年三月間起至
同年四月二十八日止，另犯本件連續販賣毒品罪時，不論前案或再犯之連續非法吸用
化學合成麻醉藥品罪均未執行完畢，此有台灣高雄地方法院檢察署八十七年度執更字
第三八八八號執行卷及台灣高雄地方法院八十七年度易緝字第一五七號刑事判決（台
灣高等法院高雄分院八十九年度聲字第二二七號卷第四頁）在卷可稽。是被告另犯之
本件連續販賣毒品罪依法不得論以累犯。乃第一審法院關於被告部分未詳加調查，誤
認被告八十一年間因違反麻醉藥品管理條例案件所處有期徒刑五年八月，已於八十七
年二月二十八日假釋期滿執行完畢，五年以內再犯本件有期徒刑以上之本罪，合乎累
犯之要件，適用刑法第四十七條之規定論以累犯，並加重其刑，諭知被告連續販賣毒
品，累犯，處有期徒刑十年，褫奪公權五年，販賣毒品所得新台幣一萬五千元沒收。
顯有判決適用法則不當之違背法令。原判決未予糾正，仍予以維持，駁回被告在第二
審之上訴，亦屬違背法令。案經確定，且於被告不利，非常上訴執以指摘，洵有理由
，應由本院將原判決及第一審關於被告部分之判決均撤銷，並另行判決如主文所示，
以資糾正。
據上論結，應依刑事訴訟法第四百四十七條第一項第一款，肅清煙毒條例第五條第一
項、第十三條第一項，刑法第二條第一項但書、第十一條、第五十六條、第五十九條
、第三十七條第二項，判決如主文。
中      華      民      國     九十     年      八      月     三十     日
                              最高法院刑事第四庭
                                  審判長法官  董  明  霈
                                        法官  丁  錦  清
                                        法官  林  茂  雄
                                        法官  王  居  財
                                        法官  張  祺  祥
      右正本證明與原本無異
                                              書  記  官
中      華      民      國     九十     年      九      月      六      日


司法院資訊處製作；財團法人民間司法改革基金會備份。
